臺灣基隆地方法院刑事判決　
111年度簡上字第1號
上  訴  人  
即  被  告  張心怡


選任辯護人  楊思勤律師
上列上訴人即被告因違反保護令罪案件，不服本院於中華民國11
0年11月15日所為110年度基簡字第640號第一審刑事簡易判決（
聲請簡易判決處刑案號：109年度偵字第4331號號），提起上訴
，本院管轄第二審之合議庭判決如下：
    主  文
上訴駁回。
    事實及理由
一、本院審理結果，認第一審判決以上訴人即被告乙○○所為，係
    犯家庭暴力防治法第61條第2款之違反保護令罪，並以行為
    人之責任為基礎，審酌被告無法自我克制情緒，明知上開通
    常保護令之內容，且知悉該保護令仍於有效期間內，竟仍無
    視禁令，而前往被害人甲○○住處對被害人為騷擾行為，致被
    害人深感困擾且影響被害人情緒，引發被害人心裡之不安，
    足見其漠視法令之禁制，未顧及被害人之感受，所為應予非
    難，而辯護人雖稱被告患有「持續性憂鬱症」、「輕度智能
    不足」，有易衝動、控制力不足等現象，並提出精神科診斷
    證明書為據，惟查，被告於行為時，意識清晰、思維正常，
    並無不能辨別事理或周遭環境，或辨識力有「顯著」減低之
    情形，其控制力亦非「顯著」遠低於一般常人，與刑法第19
    條須至「完全欠缺依其辨識而行為之能力」或「依其辨識而
    行為之能力，顯著減低」之程度，而與刑法不罰或得減輕其
    刑之規定不符。並考量被告於原審準備程序已坦認犯行之犯
    後態度，且被害人亦表示原諒，並已撤回告訴，被告之犯後
    態度已有改善、並已表悔悟；兼衡其犯罪動機、所採手段、
    造成之危害尚輕、違反保護令多次等情，暨衡其高中畢業之
    智識程度、待業中、勉持之家境等一切情狀，量處拘役拾日
    ，並諭知如易科罰金，以新臺幣1,000元折算1日。本院審理
    結果，認原審認事用法及量刑均無不當，應予維持，並引用
    第一審判決書所記載之事實、證據及理由（如附件）。
二、被告上訴意旨略以：　　
（一）被告上訴主張及辯護人為被告辯以：家庭暴力防治法第61
      條第2款因騷擾行為而違反保護令罪之構成要件，其特徵
      應具有重複性。本案於案發當天，被告與告訴人尚一起喝
      酒，係因偶然發生之衝突，被告方有本案行為。被告所為
      ，即不具重複性，應為無罪諭知。
（二）被告領有中度身心障礙證明，並無工作收入，原審判處拘
      役10天，以被告目前之狀況，無力負擔易科罰金，如認成
      立犯罪，請諭知免刑或從輕量刑併宣告緩刑。
三、經查：
（一）家庭暴力防治法第61條第2款所規定之騷擾行為，係指任
      何打擾、警告、嘲弄或辱罵他人之言語、動作或製造使人
      生畏怖之行為，使他人產生生理、心理上之不快不安之行
      為。告訴人甲○○於警詢及偵查中分別陳稱：我就自己要回
      家，她就硬要回我家，她就幫我開門，後來我把門關上，
      她就要進來，她就一直踹我家鐵門，要求我開門，我就報
      警處理，後來警方到場後，就先把她帶走；被告要進來，
      我不給他進來，被告就開始大吵大鬧等語（見偵卷第14、
      89頁），經核與被告於原審及本院之自白相符，堪認被告
      確有在告訴人住處門外踹踢屋門及吵鬧叫囂等行為。被告
      所為，顯已打擾告訴人生活安寧，使告訴人產生生理及心
      理上之不快、不安，而屬民事保護令裁定所禁止之「騷擾
      」行為，上訴意旨及辯護意旨所稱被告之行為不具重複性
      ，應為無罪諭知云云，即無理由。
（二）刑事審判旨在實現刑罰權之分配的正義，故法院對有罪被
      告之科刑，應符合罪刑相當之原則，使輕重得宜，罰當其
      罪，以契合社會之法律感情，此所以刑法第57條明定科刑
      時應審酌一切情狀，尤應注意該條所列10款事項以為科刑
      輕重之標準，俾使法院就個案之量刑，能斟酌至當。而量
      刑輕重係屬事實審法院得依職權自由裁量之事項，苟已斟
      酌刑法第57條各款所列情狀而未逾越法定刑度，不得遽指
      為違法（最高法院72年台上字第6696號判例參照）。查原
      審判決關於科刑之部分，已依刑法第57條各款所列情狀加
      以審酌，於法定刑度之內予以量定，客觀上並無明顯濫權
      或失之過重之情形，亦未違反比例原則。且家庭暴力防治
      法第61條之罪其最重本刑為3年有期徒刑，原審判決科處
      拘役10日，顯已從低度刑予以量刑，且本案並無依刑法第
      59條規定減輕其刑仍嫌過重，而得依刑法第61條規定免除
      其刑之情形。而被告倘無力以易科罰金方式執行，得依法
      向檢察官聲請以易服社會勞動方式執行，且被告前於109
      年間，亦因違反保護令罪案件而經本院判處拘役確定後，
      經以易服社會勞動方式執行，此有被告之前案紀錄表可佐
      。從而，原審判決之量刑並無違法或不當，且已從輕量刑
      ，上訴意旨所稱被告無力負擔易科罰金，應從輕量刑或依
      法免除其刑云云，即無理由。
（三）按宣告緩刑，應就被告有無再犯之虞，即能否由於刑罰之
      宣告而策其自新等，加以審酌（最高法院49年臺上字第28
      1號判例參照）。被告前於109年間，已有2次均因違反保
      護令罪案件而經本院分別判處罰金、拘役確定，此有被告
      之前案紀錄表可佐。可見被告於短期間內，屢次犯違反保
      護令罪案件而經偵查、審判程序，被告竟又為本案犯行，
      實難認被告因前案之偵查、審判程序及刑罰之宣告而具有
      悔意並知所警惕自身言行，為預防被告再有類此犯行發生
      ，本院認有令被告實際接受刑罰以策其自新之必要，本院
      認本案不宜宣告緩刑。上訴及辯護意旨所稱本案宜宣告緩
      刑云云，即無理由。
（四）綜上所述，本院經核原審之認定事實、適用法律及量刑，
      均為妥適。本件上訴無理由，應予駁回。
據上論斷，應依刑事訴訟法第455 條之1 第1 項、第3 項、第37
3 條、第368 條，判決如主文。 
本案經檢察官吳美文提起公訴，檢察官陳怡龍到庭執行職務。
中　　華　　民　　國　　111 　年　　3　　月　　9  　　日
　　　　　　　　　刑事第三庭  審判長法  官  簡志龍  
                                    法  官  施添寶 
                                    法  官  藍君宜
以上正本證明與原本無異。
不得上訴。
中　　華　　民　　國　　111 　年　　3 　　月　　9 　　日
                                    書記官  劉珍珍
附件：
臺灣基隆地方法院刑事簡易判決
110年度基簡字第640號
聲　請　人　臺灣基隆地方檢察署檢察官
被　　　告　乙○○　女　民國00年00月0日生
　　　　　　　　　　身分證統一編號：Z000000000號
　　　　　　　　　　住基隆市○○區○○路0○00號5樓
選任辯護人  楊思勤律師（法律扶助律師）
上列被告因違反保護令案件，經檢察官提起公訴（109年度偵字
第4331號），原由本院分109年度易字第499號案件受理，被告於
準備程序中自白犯罪，本院認為宜以簡易判決處刑，爰裁定不經
通常審判程序，逕以簡易判決處刑如下：
    主      文
乙○○犯違反保護令罪，處拘役壹拾日，如易科罰金，以新臺幣壹
仟元折算壹日。
    事實及理由
一、按第一審法院依被告在偵查中之自白或其他現存之證據，已
    足認定其犯罪者，得因檢察官之聲請，不經通常審判程序，
    逕以簡易判決處刑，但有必要時，應於處刑前訊問被告。前
    項案件檢察官依通常程序起訴，經被告自白犯罪，法院認為
    宜以簡易判決處刑者，得不經通常審判程序，逕以簡易判決
    處刑。依前二項規定所科之刑以宣告緩刑、得易科罰金或得
    易服社會勞動之有期徒刑及拘役或罰金為限，刑事訴訟法第
    449條定有明文。本件被告經起訴之罪名，係家庭暴力防治
    法第61條之違反保護令罪，法定最重本刑為3年以下有期徒
    刑，屬於刑事訴訟法第376條第1項第1款之罪，而被告於本
    院準備程序中已自白犯罪，本院認依現存之證據，已足認定
    被告犯罪，另經徵得蒞庭之公訴檢察官及被告同意，認宜以
    簡易判決處刑，爰不經通常審判程序，逕行獨任進行裁定以
    簡易判決處刑。
二、本件犯罪事實及證據，除下列補充及更正外，餘均引用檢察
    官起訴書之記載（詳如附件）。
(一)犯罪事實欄第10行「遭拒於後」，更正為「遭拒於門外後」
　　。
(二)犯罪事實欄第11至12行「以此方式騷擾甲○○及對其實施精
　　神上不法侵害行為」，其中「及對其實施精神上不法侵害行
　　為」予以刪除。
(三)證據補充：
１、基隆市警察局第一分局辦理家庭暴力相對人約制（告誡）紀
　　錄表1紙（偵卷第27頁）。
２、被告於本院110年10月8 日準備程序之自白（本院易字卷第1
　  24頁）。
３、被害人即被告前夫甲○○於本院110年3月29日訊問筆錄之陳
　　述（不追究被告犯行、願意原諒被告—本院易字卷第59頁）
　  、告訴人109年8月20日聲請撤回告訴狀（告訴人不再告訴、
　　追究—偵卷第79頁）。
三、論罪科刑
(一)按家庭暴力防治法所稱家庭暴力，係指家庭成員間實施身體
    、精神或經濟上之騷擾、控制、脅迫或其他不法侵害之行為
    ，家庭暴力防治法第2條第1款定有明文。又家庭暴力防治法
    所謂「精神上不法侵害」，包括以謾罵、吼叫、侮辱、諷刺
    、恫嚇、威脅之言詞語調脅迫、恐嚇被害人之言語虐待；竊
    聽、跟蹤、監視、冷漠、鄙視或其他足以引起人精神痛苦之
    精神虐待及性虐待等行為，詳言之，若某行為已足以引發行
    為對象心理痛苦畏懼之情緒，應即該當精神上不法侵害之行
    為，且因家庭暴力行為多有長期性、習慣性、隱密性、連續
    性之特徵，家庭成員間關係密切親近，對於彼此生活、個性
    、喜惡之瞭解為人際網路中最深刻者，於判斷某一行為是否
    構成精神上不法侵害時，除參酌社會上一般客觀標準外，更
    應將被害人主觀上是否因加害人行為產生痛苦恐懼或不安之
    感受納入考量。至家庭暴力防治法第2條第4款規定之「騷擾
    」，係指任何打擾、警告、嘲弄或辱罵他人之言語、動作或
    製造使人生畏怖之行為，使他人因而產生不快不安之感受，
    與前述精神上不法侵害行為肇致相對人心理恐懼痛苦，在程
    度上有所區分。家庭暴力防治法第61條第1款、第2款係依被
    告之行為對被害人造成影響之輕重而為不同規範，若被告所
    為已使被害人生理或心理上感到痛苦畏懼，即可謂係對被害
    人實施身體或精神上不法侵害之家庭暴力行為，反之若尚未
    達此程度，僅使被害人產生生理、心理上之不快不安，則僅
    為騷擾定義之規範範疇。是故若被告所為，顯已超出使被害
    人生理、心理感到不安不快之程度，而造成被害人生理、心
    理上的痛苦，係違反家庭暴力防治法第61條第1款規定，自
    無庸再論以同條第2款規定（臺灣高等法院暨所屬法院99年1
    1月10日99年法律座談會刑事類提案第9號研討結果參照）。
    查被告乙○○為被害人甲○○前妻（二人於109年5月20日協議離
    婚），彼此間具有家庭暴力防治法第3條第1、2款所定「曾
    有同居關係」及「前配偶」之家庭成員關係；被告至被害人
    住處門口踹踢大門並叫囂等行為，自已違反上開保護令裁定
    所禁止之「騷擾」聯絡行為，並已打擾被害人生活安寧，使
    被害人產生生理及心理上之不快、不安，然被告之行為尚未
    使被害人生理或心理上感到痛苦畏懼，而僅屬騷擾行為。
(二)核被告所為，係犯家庭暴力防治法第61條第2款之違反保護
    令罪。爰以行為人之責任為基礎，審酌被告無法自我克制情
    緒，明知上開通常保護令之內容，且知悉該保護令仍於有效
    期間內，竟仍無視禁令，而前往被害人住處對被害人為騷擾
    行為，致被害人深感困擾且影響被害人情緒，引發被害人心
    裡之不安，足見其漠視法令之禁制，未顧及被害人之感受，
    所為應予非難，又辯護人雖稱被告患有「持續性憂鬱症」、
    「輕度智能不足」，有易衝動、控制力不足等現象，並提出
    精神科診斷證明書為據，惟查，被告於行為時，意識清晰、
    思維正常，並無不能辨別事理或周遭環境，或辨識力有「顯
    著」減低之情形，其控制力亦非「顯著」遠低於一般常人，
    與刑法第19條須至「完全欠缺依其辨識而行為之能力」或「
    依其辨識而行為之能力，顯著減低」之程度，始為不罰或得
    減輕其刑之規定不符。是考量被告於警詢、檢察事務官詢問
    時矢口否認犯行，本不應輕縱，惟念被告於本院準備程序已
    能坦認犯行之犯後態度，且被害人亦表示原諒，並已撤回告
    訴（本院易字卷第91頁、偵卷第79頁），態度已有改善、並
    已表悔悟；兼衡其犯罪動機、所採手段、造成之危害尚輕、
    違反保護令多次等情，暨衡其高中畢業之智識程度、待業中
    、勉持之家境（偵卷第9頁調查筆錄「受訊問人」欄）等一
    切情狀，量處如主文所示之刑，並諭知易科罰金之折算標準
    ，以資懲儆。
四、據上論斷，應依刑事訴訟法第449條第2項、第3項、第454條
    第2項，逕以簡易判決處刑如主文。
五、如不服本判決，得自收受送達之翌日起20日內向本院提出上
    訴狀，上訴於本院第二審合議庭（須附繕本）。
中　　華　　民　　國　　110 　年　　11　　月　　15　　日
　　　　　　　　  基隆簡易庭  法　官　李辛茹
以上正本證明與原本無異。
如不服本判決，應於判決送達後20日內，向本院提出上訴書狀，
敘述上訴理由，上訴於本院合議庭，並按他造當事人之人數附具
繕本。　　　
中　　華　　民　　國　　110 　年　　11　　月　　15　　日
                              書記官  陳彥端
附錄論罪法條：
家庭暴力防治法第61條
違反法院依第14條第1項、第16條第3項所為之下列裁定者，為本
法所稱違反保護令罪，處3年以下有期徒刑、拘役或科或併科新
臺幣10萬元以下罰金：
一、禁止實施家庭暴力。
二、禁止騷擾、接觸、跟蹤、通話、通信或其他非必要之聯絡行
    為。
三、遷出住居所。
四、遠離住居所、工作場所、學校或其他特定場所。
五、完成加害人處遇計畫。
附件：
臺灣基隆地方檢察署檢察官起訴書
                                   109年度偵字第4331號
　　被　　　告　乙○○　　
    選任辯護人  楊思勤  律師
上列被告因違反家庭暴力防治法案件，業經偵查終結，認應提起
公訴，茲敘述犯罪事實及證據並所犯法條如下：
        犯罪事實
一、乙○○係甲○○之前妻，2人間具有家庭暴力防治法第3條第1、2
    款所定之家庭成員關係。乙○○明知臺灣基隆地方法院已於民
    國108年12月9日以108年度家護字第359號民事通常保護令，
    裁定其不得對甲○○實施身體或精神上騷擾、控制、脅迫或其
    他不法侵害之行為、不得直接或間接對於被害人為騷擾、接
    觸、跟蹤之行為，且該保護令之效力為1年。詎乙○○於108年
    12月10日即已收受及知悉前開保護令內容，竟基於違反保護
    令之犯意，於109年7月5日晚上7時許，在甲○○位於基隆市○○
    區○○路00號4樓住處門口，要求甲○○開門讓其入內取其所有
    之物品遭拒於後，隨即以腳踹踢上開甲○○住處之大門，並於
    該住處門口大聲叫囂，以此方式騷擾甲○○及對其實施精神上
    不法侵害行為，而違反前開保護令。
二、案經甲○○訴由基隆市警察局第一分局報告偵辦。
        證據並所犯法條
一、證據清單及待證事實
編號 證　據　清　單　　 待　證　事　實　　　 1 被告乙○○之供述。 被告固坦承有於上揭時日前往被害人甲○○上開住處門口等情不諱，惟辯稱：伊僅係欲入內取回伊所有之衣物，惟遭被害人拒絕，雙方遂報警到場處理，伊並無以腳踹踢大門，亦無騷擾被害人云云之事實。 2 被害人甲○○於警詢及本署偵查中之指訴。 被告於上揭時、地，以腳踹踢被害人住處之大門，並於門口處大聲吵鬧之事實。 3 臺灣基隆地方法院108年度家護字第359號之民事通常保護令、送達證書影本各1份。 被告於108年12月10日即已收受及知悉前開保護令內容之事實。 4 家庭暴力通報表及現場蒐證照片2張。 被告於上揭時、地，以腳踹踢被害人住處之大門，並經警前往處理之事實。 
二、核被告乙○○所為，係犯家庭暴力防治法第61條第2款之違反
    保護令罪嫌。
三、依刑事訴訟法第251條第1項提起公訴。　　　　　　
　  此    致
臺灣基隆地方法院
中　　華　　民　　國　 109　　年　　10 　　月　 16   日
　　　　　　　　　　　　　　　 檢　察　官  吳  美  文
本件正本證明與原本無異
中　　華　　民　　國　 109　　年　　11 　　月　  7   日
　　　　　　　　　　　　　　　 書　記　官  林  洪  寬
附錄本案所犯法條全文
家庭暴力防治法第61條
違反法院依第 14 條第 1 項、第 16 條第 3 項所為之下列裁定
者，為本法所稱違反保護令罪，處 3 年以下有期徒刑、拘役或
科或併科新臺幣 10 萬元以下罰金：
一、禁止實施家庭暴力。
二、禁止騷擾、接觸、跟蹤、通話、通信或其他非必要之聯絡行
    為。
三、遷出住居所。
四、遠離住居所、工作場所、學校或其他特定場所。
五、完成加害人處遇計畫。